臺灣板橋地方法院刑事判決　　　　　　　96年度訴字第1564號
公　訴　人　臺灣板橋地方法院檢察署檢察官
被　　　告　乙○○
　　　　　　　　　　　之1
　　　　　　　　　　（現另案在監執行）
選任辯護人　李岳霖律師
　　　　　　楊宗翰律師
被　　　告　甲○○
選任辯護人　劉興業律師
　　　　　　沈宏裕律師
被　　　告　辛○○
選任辯護人　詹基益律師
上列被告因強盜罪等案件，經檢察官提起公訴（95年度偵字第
25415號、96 年度偵字第7578號），本院判決如下：
    主  文
乙○○共同意圖為自己不法之所有，結夥三人以上，攜帶兇器強
盜，累犯，處有期徒刑拾年，扣案之水果刀壹支，沒收；又攜帶
兇器竊盜，累犯，處有期徒刑拾月，減為有期徒刑伍月，扣案之
一字型螺絲起子壹支與六角扳手參支均沒收；又竊盜，累犯，處
有期徒刑陸月，減為有期徒刑參月；應執行有期徒刑拾年柒月，
扣案之水果刀壹支、一字型螺絲起子壹支與六角扳手參支均沒收
。
甲○○共同意圖為自己不法之所有，結夥三人以上，攜帶兇器強
盜，處有期徒刑捌年，扣案之水果刀壹支，沒收。
辛○○共同意圖為自己不法之所有，結夥三人以上，攜帶兇器強
盜，累犯，處有期徒刑拾貳年，扣案之水果刀壹支，沒收。
    事  實
一、辛○○（綽號「細將」，日語發音；曾犯有麻醉藥品管理條
    例罪、煙毒罪、藥事法罪、毒品罪「於91年8 月16日經本院
    以91年度訴字第898 號各判處有期徒刑8 月、6 月，並定執
    行刑為有期徒刑1 年1 月，於91年9 月16日判決確定，嗣於
    92年10月23日入監執行，於93年11月22日執行完畢」及贓物
    罪等前科，所犯最後一次贓物罪，經本院於93年3 月31日以
    93年度易字第21號判決判處有期徒刑3 月，如易科罰金以3
    佰元折算1 日，於93年4 月30日判決確定，嗣於93年11月23
    日接續前案毒品罪之執行，於94年1 月23日縮刑期滿，而於
    94年1 月24日縮短刑期執畢出監）與戊○○（外號楊仔或董
    仔）原為朋友，嗣戊○○因故暫住在臺北縣土城市○○路○
    段244 號「懷念汽車旅館」二樓828 號房期間，辛○○得知
    戊○○身上攜有大量財物，遂於民國95年6 月19日先帶同綽
    號「大哲」或「阿哲」之乙○○（曾犯有麻醉藥品管理條例
    罪、竊盜罪、毒品罪、搶奪罪；所犯前開搶奪罪、竊盜罪、
    施用第一級毒品罪、第二級毒品罪及另一次竊盜罪，分別經
    判處有期徒刑10月、1 年、8 月、6 月及10月確定，嗣經聲
    請定應執行刑為有期徒刑3 年6 月確定，並於95年4 月1日
    縮短刑期執畢出監，「起訴書證據及其待證事實欄第二段誤
    載為95年3 月30日縮刑期滿執行完畢」）前往「懷念汽車旅
    館」找戊○○，並介紹乙○○與戊○○認識，而與戊○○聊
    天，隨後乙○○先行離去；而辛○○則與戊○○聊天至當（
    20）日天亮後始行離去；迨辛○○、乙○○二人確認戊○○
    所在之上開「懷念汽車旅館」二樓房間號碼所在位置後，辛○○遂以自己共同犯罪之意思，向乙○○提議強盜並囑咐乙○○找人對戊○○強盜財物，而於95年6 月19日中午12 時6
    分起至95年6 月20日凌晨1 時14分起至晚間19時52分止期間
    ，乙○○以其使用之行動電話號碼000000000 號與辛○○使
    用之行動電話號碼0000000000號彼此間互相通話與發話或以
    簡訊傳送，密集聯繫本件強盜案相關事宜。
二、乙○○因施用毒品缺錢（按乙○○另涉施用第一級毒品罪案
    件已另行起訴審結），經辛○○提議指使後，遂聯絡甲○○
    （綽號小白）與己○○（綽號小龍，涉犯本案於本院準備程
    序中曾到庭，嗣於本院審理中未到庭，經本院傳拘無著，現
    經本院通緝中，嗣通緝到案後，再行審結）二人共同犯案；
    由辛○○以自己共同犯強盜罪之意思，經辛○○向乙○○提
    議並找人對戊○○強盜財物後，遂由乙○○、甲○○及己○○共同基於意圖為自己不法所有之犯意聯絡，由乙○○邀約
    甲○○（小白）、己○○（小龍）共同下手。嗣乙○○於95
    年6 月20日上午10時30分後至11時許間，先以電話向戊○○
    佯稱欲前往上開「懷念汽車旅館」找戊○○，隨後由己○○
    駕駛甲○○向鑫發小客車租賃有限公司所承租之車牌號碼
    8933號自用小客車，搭載乙○○、甲○○二人，並由己○○
    攜帶其所有之手銬一副（未扣案）與在客觀上足以對人之生
    命、身體、安全構成威脅，具有危險性之兇器生魚刀與水果
    刀各1 支（其中生魚刀1 支未扣案，比前開扣案之水果刀稍
    長）與ㄟ型扳手1 支（拔輪胎用，未扣案）及手槍1 支（尚
    無證據證明有殺傷力，未扣案）等物共同前往上開旅館。嗣
    由乙○○先敲戊○○所住之上開旅館828 號房門，因戊○○
    不察，迨於將房間門稍微開啟時，乙○○、己○○及甲○○
    等三人隨即衝入房內，將房間內之電話線切斷（毀損罪部份
    未據告訴），喝令剛在房間門口之戊○○將身上之梅花商標
    之機械手錶1 支、手機2 支及口袋內之皮包交給己○○等人
    （皮包內有現鈔新台幣（下同）共約2 萬5 仟元與戊○○之
    身分證；其中1 仟元現鈔有2 萬元至2 萬1 仟元左右；另有
    5 佰元紙鈔與1 佰元紙鈔等，合計現鈔款項共約2 萬5 仟元
    ）；旋由甲○○持前開生魚刀指著在房間門口之戊○○右腰
    部，喝令戊○○不許動將雙手高舉，並持前開手銬銬住戊○○雙手，然後加以看守；嗣由乙○○持前揭ㄟ型扳手歐擊敲
    打戊○○頭部，並接續毆打戊○○左小腿，戊○○被毆擊疼
    痛，遂發出哀叫聲；斯時甲○○乃持前開生魚刀對著戊○○
    之右腰部筆劃，對戊○○喝令說：「不要叫，再叫出聲我就
    刺下去」，並喝令戊○○抱頭趴在地上（臉朝下）；隨後乙○○、己○○等人即將房間內之電話線切斷（毀損罪部份未
    據告訴），並喝令在房間內之戊○○之妻丙○○與戊○○之
    友人壬○○（綽號「阿宏」，此部份起訴書漏未敘及）之成
    年男子進入浴室（含有抽水馬桶等衛浴設備），以此方法非
    法剝奪丙○○與壬○○（綽號「阿宏」）等二人之行動自由
    達十餘分鐘之久；嗣丙○○於浴室內踏上馬桶欲從浴室之窗
    戶逃跑離開而發出聲響時，適為己○○、乙○○等人聽到，
    己○○等人乃欲開啟該浴室的門以瞭解情形，惟因浴室內之
    門所已被反鎖，無法打開；遂由己○○將插於腰際之不明槍
    械拔出，拉開槍機，對著浴室的門揚言：「再不開門就開槍
    了。」等語，喝令被關於浴室的丙○○等人開門，嗣丙○○
    與該「阿宏」之男子遂自該浴室走出，己○○等人旋對該「
    阿宏」之男子喝令稱，沒你的事，站旁邊；隨後己○○即抬
    腿以腳接續踹、踢丙○○三、四次，致丙○○人被踢後，飛
    撞至距離五、六步房間之電視後趴倒在地（丙○○所受上揭
    傷害部分未據告訴），己○○隨後以單腳踩在丙○○背上，
    彎腰搜尋穿著牛仔褲之丙○○，自丙○○之褲袋內強取1 仟
    元現鈔；並與乙○○等人喝令丙○○將身上所戴之戒指2 顆
    （1 顆是珍珠戒指、1 顆是鑽石戒指）、手錶1 支取下；隨
    後並扯下丙○○脖子之Ｋ金項鍊（墜子是玉做的，旁邊鑲有
    鑽石）1 條；隨後己○○又至房間翻動丙○○放置於床上之
    背包，強行取走丙○○所有放置於背包內之現款8 萬餘元（
    含丙○○兒子的薪水與欲裝潢之款項等）、手機1 支與丙○○及由丙○○管領其兒子、女兒等共5 人（即丙○○、其子
    楊凱鈞、二女兒楊芷玲、三女兒楊淳淳、四女兒楊江淮）之
    身分證與健保卡等證件；嗣己○○於搜索強取丙○○財物後
    ，隨即轉身以腳接續對戊○○之左臉部與身體等處踢了數下
    ，並以前開生魚刀朝戊○○之右大腿劃了一刀（戊○○所受
    上揭傷害部分未據告訴）；迨於離去之際，由甲○○解開被
    銬上手銬之戊○○，將該手銬帶走；而己○○於臨走之際，
    並以腳重踹戊○○身體，隨後並欲持前開生魚刀欲再砍戊○○，適為甲○○所勸阻，告知己○○「不要了，不要了，走
    了！」。己○○、乙○○及甲○○等人共同以上開強暴等方
    式，至使戊○○與邱宜珊夫婦二人不能抗拒，而強取戊○○
    所有上開款項2 萬5 仟元、身分證、梅花商標之機械手錶1
    支、手機2 支與丙○○所有之上開款項8 萬1 仟餘元、戒指
    2 顆（1 顆是珍珠戒指、1 顆是鑽石戒指）、手錶1 支、Ｋ
    金項鍊1 條、手機1 支與丙○○及由丙○○管領其兒子、女
    兒等人（即丙○○、其子楊凱鈞、二女兒楊芷玲、三女兒楊
    淳淳、四女兒楊江淮）之身分證與健保卡等證件，得手後隨
    即逃離上開「懷念汽車旅館」；嗣己○○於離去之際，將其
    所有供共犯本件強盜案件所用之水果刀1 支遺留在上開旅館
    ，而為戊○○拾獲留存。己○○等三人臨走之際，向戊○○
    放話表示，有戊○○他們家人之資料，並表示如敢報警就說
    戊○○在販毒，因戊○○當時無從確認強盜者之真實姓名年
    籍而未報警，隨後自行治療傷勢而未前往醫院就醫。
三、嗣戊○○於案發後因涉犯毒品罪案件，於95年6 月25日經本
    院裁定送臺灣臺北看守所附設勒戒所觀察勒戒，隨後因無繼
    續施用毒品傾向而於95年8 月10日出所。戊○○於勒戒出所
    後，經多方探聽在前開旅館對其強盜案之「阿哲」男子身分
    ，嗣於95年8 月26日上午4 時30分許，循線在臺北縣土城市
    ○○路與學府路路口附近海山高工旁邊之一家「蝴蝶夢」卡
    拉ＯＫ店找到綽號「阿哲」之乙○○，隨後戊○○夥同其友
    人等將乙○○載至臺北縣土城市○○路之一家「雪梨汽車旅
    館」詢問乙○○有關前開強盜案真相，嗣經乙○○向戊○○
    供承本件強盜案係綽號「細將」之辛○○指使其本人（乙○○）找人夥同綽號「小龍」與「小白」之成年男子對戊○○
    下手強盜，隨後戊○○乃通知其在警界認識之偵查隊員丁○○（案發當時服務於臺北縣政府警察局金山分局）前來將乙○○帶至前開金山分局詢問而循線查獲乙○○共同涉犯
    本件強盜案；嗣由戊○○將前開所拾獲之水果刀1 支交予上
    揭偵查隊員丁○○扣案。
四、隨後戊○○再多方探聽該綽號「小白」男子之身分，嗣經由
    其友人綽號「細漢」之成年男子（約30餘歲）告知綽號「小
    白」之甲○○有參與前開「懷念汽車旅館」強盜案件，乃透
    過亦與甲○○熟識之綽號「細漢」之成年男子與綽號「小白
    」之甲○○相約於95年8 月29日下午4 時許在臺北縣土城市
    ○○路與裕生路路口處之一家85度Ｃ咖啡店見面，甲○○與
    戊○○見面後，乃向戊○○供承是乙○○找其共同犯案，且
    供稱另一強盜案共犯之綽號「小龍」姓名為己○○，嗣經戊○○通知其認識之偵查隊員丁○○前來將甲○○帶回警局詢
    問，並經戊○○與其妻丙○○及甲○○等人指認該綽號「小
    龍」為己○○之口卡片無訛；再於同（29）日下午5 時40分
    許經警循線至臺北縣土城市○○路99號之3 綽號小龍之己○○住處查獲己○○。
五、乙○○另行基於意圖為自己不法所有之竊盜犯意，犯有下列
    竊盜罪犯行：
（一）、於96年3 月28日上午7 時許在臺北縣八里鄉○○路○段
        170 號前，攜帶其所有可供兇器使用之一字型螺絲起子
        撬開癸○○所有之車牌號碼CV-9350 號自用小貨車（
        1997年份；價值新台幣九萬元）車門（車上有電線、電
        鑽等工具，價值約新台幣8 萬元），嗣再以其所有亦可
        供兇器使用之六角扳手插入電門發動車輛，而竊取該車
        得手。
（二）、嗣乙○○又另行意圖為自己不法之所有，於翌（29）日
        下午在臺北縣五股鄉○○路○ 段18 號 後方「清水灣社
        區」內，以徒手之方式竊取該社區管理委員會所公有，
        而由子○○所管領之白鐵鐵門一扇（價值約新台幣1 萬
        5 仟元左右）得手，隨後放置在上開竊得之自用小貨車
        上。隨後乙○○於96年3 月29日晚間7 時20分駕駛該竊
        得之自用小貨車搭載其女友李淑貞（無證據證明涉犯有
        本案竊盜犯行，已另經檢察官為不起訴處分確定）行經
        臺北縣五股鄉○○路○ 段10號（清水灣社區）前時，為
        警當場查獲，並扣得乙○○所有供竊取前開自小貨車所
        用之一字型螺絲起子一支及六角扳手三支。
六、案經戊○○訴由臺北縣政府警察局金山分局；癸○○、子○○訴由臺北縣政府警察局蘆洲分局後，由該二分局報請臺灣
    板橋地方法院檢察署檢察官偵查起訴。
    理  由
壹、被告乙○○與甲○○及辛○○等三人共同強盜罪部分：
一、程序部分：關於證據能力部分：按刑事訴訟法第159 條之1
    第2 項規定：「被告以外之人於偵查中向檢察官所為之陳述
    ，除顯有不可信之情況者外，得為證據。」，係因偵查中檢
    察官向被告以外之人所取得之陳述，原則上均能遵守法律規
    定，不致違法取供，其可信性極高，為兼顧理論與實務，乃
    認除顯有不可信之情況者外，得為證據，是檢察官之訊問筆
    錄，原則上均有證據能力，例外時始無證據能力。經查本件
    關於被告乙○○於偵查中以證人身分經具結向檢察官所為其
    他被告甲○○、辛○○及己○○等三人之證述（95年度偵字
    第25415號偵查卷第77頁至第79頁）；被告甲○○於偵查中
    以證人身分經具結向檢察官所為其他被告乙○○、辛○○及
    己○○等三人之之證述（95年度偵字第25415 號偵查卷第84
    頁至第87頁）；該被告乙○○、甲○○二人均已依證人身分
    踐行合法之具結程序，且查無證據證明有何顯不可信之情況
    ，依前揭條文規定，該被告乙○○、甲○○二人於前開偵查
    中所為之證述自均有證據能力。被告甲○○、辛○○之辯護
    人；被告乙○○之辯護人分別以證人乙○○、甲○○於檢察
    官偵查時所為之證述係屬審判外之陳述，應無證據能力置辯
    云云，均不足採。
二、本案實體部分：
（一）、
1、訊據被告乙○○固供承其於案發當日有夥同同案被告甲○○
   、己○○二人共同前往上開「懷念汽車旅館」，惟辯稱：（
   1） 、其於案發當日有到前揭「懷念汽車旅館」向告訴人戊○○購買新台幣（下同）六千元的海洛因，迨買回去後，發
   現品質不符，純度有問題，才打電話給戊○○，然後找同案
   被告甲○○、己○○二人共同去找戊○○理論。當時渠等三
   人是空手前往，扣案的水果刀是告訴人戊○○故意栽贓的。
   戊○○當時說他在土城地區賣槍賣毒，竟然敢找他理論，當
   時其本人即與戊○○發生扭打，並趁戊○○不注意時，將放
   置於旅館房間桌上的一包海洛因（重量約一兩，是價值約三
   十七、八萬餘元）拿走，渠等三人並未對告訴人戊○○與其
   妻丙○○夫妻二人強盜財物。（2） 、其於96年4 月份起與
   告訴人戊○○同時羈押在台北看守所愛三舍五房，後來又與
   戊○○一起調到二十二房；當時在舍房期間，其有請其辯護
   律師將本案卷宗寄給其本人看，當時戊○○也有要其本人將
   本案卷宗給他（戊○○）看；而且在愛三舍房時，戊○○也
   有要其本人咬死同案被告辛○○。（3） 、其本人只是去找
   戊○○理論買受毒品純度不夠的事情，並未對戊○○加以強
   暴脅迫，將人關在浴室，也未對戊○○夫妻強盜財物。（4
    ）、辯護人除具狀為被告辯護外，並為被告辯護略稱：被
   告乙○○確實有遭受到告訴人戊○○之肢體和精神威脅，才
   被迫作不實之供述，此有金山醫院之病歷資料與台北看守所
   之房舍紀錄可證，故被告乙○○被訴強盜罪部分應判決無罪
   。
2、被告甲○○供承其有與同案被告乙○○、己○○二人共同前
   往上揭「懷念汽車旅館」等情事，惟辯稱：（1） 、案發當
   日早上，其本人有到土城市友人綽號「阿歪」的家聊天，並
   打電話向己○○要求返還所借用的承租自小客車與租金，迨
   於當天早上9 點左右，己○○就到「阿歪」家，隨後其與己○○及「阿歪」三人就在「阿歪」家聊天。當時因己○○沒
   錢，乃向「阿歪」借錢以便償還其本人的租車租金，因「阿
   歪」沒錢借給己○○。迨至當天早上10點左右，被告乙○○
   有到「阿歪」家，剛好乙○○也有欠「阿歪」錢，「阿歪」
   遂當面向被告乙○○要債，被告乙○○則向「阿歪」表示，
   有一位朋友欠其本人款項，跟他（乙○○）去就有錢，同案
   被告己○○因唯恐被告乙○○不還錢，就駕駛向其本人借用
   的自小客車載被告乙○○去，其本人因怕發生事情，就跟隨
   同去。當時是由同案被告己○○駕車共同前往上揭「懷念汽
   車旅館」，其與被告己○○當時是空手去的；而被告乙○○
   則背著一個四方型背包。（2） 、當時是由被告乙○○與同
   案被告己○○進去告訴人戊○○的旅館房間，因其與戊○○
   不認識，故在旅館一、二樓樓梯中間等候。嗣經過三分鐘後
   ，被告乙○○就開旅館房間門，呼叫其本人進入旅館房間內
   聊天。當時其本人進入旅館房間時，有看到戊○○坐在旅館
   房間牆角地上，也看到房間桌上有一大包粉末、一把水果刀
   ；房間內尚有戊○○的太太與一位壯壯的陌生男子。當時有
   聽到同案被告己○○以三字經責罵戊○○為何在土城地區賣
   毒品；後來也聽到被告乙○○與戊○○在談毒品的事情，隨
   後乙○○與戊○○雙方在發生拉扯，當時其本人猜想乙○○
   與戊○○雙方是為了毒品發生糾紛。隨後其與被告乙○○及
   同案被告己○○三人就離開上開旅館。（3） 、其本人當時
   是在不知情下隨同同案被告己○○到前揭旅館；並未毆打戊○○夫妻，也未強盜戊○○夫妻財物，直到最後離開時，才
   發現房間茶几上的那包白色粉末不見了，根本沒有什麼財物
   。（4） 、95年8 月29日下午4 點多，戊○○有透過其友人
   綽號「細漢」的成年男子約其本人在土城市○○路與裕生路
   路口處之一家85度Ｃ咖啡店見面。當時戊○○對其表示，他
   （戊○○）知道我（甲○○）是無辜的；戊○○表示他已將
   被告乙○○涉犯的強盜案件交給警察，故要其本人配合，不
   要提及他（戊○○）有毒品的事情，而要向警方表示是同案
   被告辛○○在後面指使，由被告乙○○與己○○對戊○○強
   盜財物款項，不要提到有毒品的糾紛，且向其表示，他（戊○○）會向警察單位保證讓其本人沒事。後來戊○○有通知
   一位金山分局的警員到現場，將其本人交給該警員。然後戊○○即離去。（5） 、嗣該警員帶其本人至土城市○○路92
   巷27弄7 號2 樓其住處搜索，但並未搜索到物品；當時該警
   員有接到戊○○電話，隨後該警員對其表示己○○已回來了
   ；並帶其至土城市○○路99號之3 己○○住處查獲己○○。
   （6） 、嗣其本人被帶至金山分局製作警詢筆錄時，就依照
   戊○○在前開85度Ｃ咖啡店教其講的話，對警方表示是由被
   告辛○○在後面指使，由被告乙○○與己○○對戊○○強盜
   財物的說法。迨其本人接到起訴書後，才知道與戊○○之前
   承諾說會保證其本人沒事的結果不一樣；因其不懂法律，經
   其老闆介紹請教律師，才知道實情的嚴重性，經律師告知要
   其本人說出實情，故其始在法院將實情說出，亦即其本人並
   未毆打戊○○，亦未共同參與對戊○○夫妻強盜財物。（7）
   、辯護人除具狀為被告辯護外，並為被告辯護略稱：被告甲○○是因為向同案被告己○○索討借用的租車與租車費用，
   才隨同前往案發旅館犯罪現場；嗣被告甲○○到達現場後，
   並未對被害人戊○○夫妻有何加害行為，何況被告有正當職
   業並無強盜之必要。證人壬○○於法院之證詞與告訴人戊○○所指訴之內容不同，故證人壬○○之證詞不足以證明被告
   甲○○有犯罪，請判決被告無罪。
3、被告辛○○供承其與同案被告乙○○於案發當日早上有共同
   至前開「懷念汽車旅館」找戊○○聊天，惟辯稱：（1） 、
   其本人與戊○○是好朋友，怎麼可能會帶被告乙○○、甲○○及同案被告己○○等人去對戊○○強盜財物，而且其本人
   並不知道上開被告三人有去強盜戊○○財物之事；也不知道
   綽號「阿哲」之乙○○事後會去強盜戊○○財物之事。（2）
   、本案發生後，因被害人戊○○有向其探聽關於「阿哲」之
   乙○○之行蹤，而且事後於案發後當日晚上11點、12點左右
   ，其本人也有幫戊○○要找出乙○○出面，故誘騙乙○○在
   土城市「海霸王」餐廳見面，惟乙○○到該「海霸王」餐廳
   時，因看到戊○○的小弟到達後旋即跑掉。其本人認為是其
   找人要抓乙○○，故乙○○才故意說其本人有共同參與本件
   強盜案件。（3） 、其認為案發日期應該是95年6 月初，而
   不是在95年6 月20日，因為戊○○在95年6 月21日左右即因
   毒品案件被送觀察勒戒。本案關於戊○○被強盜之事其並不
   知情，也未指使被告乙○○找人去強盜。（4） 、辯護人除
   具狀為被告辯護外，並為被告辯護略稱：依據其他共同被告
   之供述，被告辛○○並未參與本件強盜案。先前其他被告不
   利於被告辛○○之供述，是受戊○○的誘導才會對被告辛○○作不利之供述，本案被告辛○○是無辜的，請諭知無罪之
   判決。
（二）、本院認定被告乙○○與甲○○及辛○○等三人犯有共同
        結夥加重強盜罪有罪之理由如下：
1、被告乙○○受同案被告辛○○之指使，夥同綽號「小白」之
   被告甲○○及綽號「小龍」之同案被告己○○於如犯罪事實
   欄第二段所述之時、地攜帶同段所述之兇器生魚刀與水果刀
   各1 支與ㄟ型扳手1 支及手槍1 支等工具至前揭「懷念汽車
   旅館」，以如同段所述之強暴手段對於被害人戊○○、丙○○夫婦強盜如同段所述之財物與證件；並以如同段所述之方
   法對於被害人丙○○與壬○○等二人非法剝奪該二人之行動
   自由，隨後被告乙○○與甲○○及辛○○等三人旋即離去該
   旅館，惟離去之際，遺留有如同段所述之水果刀1 支各等情
   ，業據被告乙○○於檢察官偵查中具結證稱：「、、，是細
   將（辛○○）叫我過去搶他的，細將是我在北監的室友，當
   天是細將叫我過去懷念汽車旅館，介紹我認識戊○○，後來
   走的時候他（即辛○○）要我找小白、小龍去搶戊○○，細
   將說戊○○很有錢，小龍很有經驗，叫我們看著辦、、、，
   」，「、、，我們三人一起開小龍的車到懷念汽車旅館，距
   離我離開戊○○的旅館房間不會超過2 小時，我先打電話給
   戊○○，說我要找他，因為電話中我有跟小龍說細將叫我們
   去搶戊○○，所以小龍有準備二支刀子、一支槍，、、、」
   ，「我有先問櫃臺，之後敲門進去，就三個人衝進去，、、
   」，「小龍、、、，並且叫戊○○的太太去廁所，是小龍拿
   刀劃傷戊○○的，他有帶二支刀，、、，」，「、、，亮槍
   是因為小龍聽到廁所有聲音，想說戊○○的老婆要逃跑，所
   以小龍才亮槍，、、，」，「、、，戊○○太太出來之後，
   小龍就罵她你怎敢跑，還、、踢她，項鍊是小龍去扯掉的，
   、、，小龍一起搜他（戊○○）太太的身還有皮包。當時搜
   得現金、手機、手錶、項鍊、證件，但是都是小龍拿走，、
   、、」，「、、，我們要離開現場之前小龍還說證件都在他
   手上，如果要報警試試看，、、」，「但是我所說都是真的
   。細將找我去懷念汽車旅館是早上7 、8 點，我們行搶的時
   間是離開旅館後一個多小時，搶完時間還是中午之前。」，
  「辛○○就是細將，甲○○是小白，己○○是小龍。」，「
  （問：你與其他被告有無親戚或僱佣關係？）沒有，我願意
   作證。」，「（問：以上關於其他三名被告所言是否屬實?）
   均實在。事發之後我有向戊○○道歉，說我知道錯了，並且
   把所有實情告訴戊○○，他也願意原諒我。」，「（問：有
   沒有其他陳述?） 我很後悔，希望檢察官幫我在法官面前說
   情。」各等語明確（95年度偵字第25415 號偵查卷第77頁至
   第79頁）。依前開理由欄壹、一所述，被告乙○○上開偵查
   中依法具結所為之證言，自有證據能力；且其上開證言係距
   離犯罪後之時間不久所為之證述，故其上開證言自屬可信。
2、被告乙○○於96年5 月4 日在本院第一次準備程序訊問時與
   同年6 月8 日第二次準備程序訊問時均已供承有檢察官起訴
   之本案結夥攜帶兇器加重強盜之犯罪事實，並供稱：「我承
   認有檢察官所起訴之犯罪事實，我承認的範圍有起訴書所載
   第一段所載結夥攜帶兇器強盜，、、、」，「（問：你為何
   要犯上開結夥強盜罪？）因為那時候，就是缺錢吸毒，結夥
   強盜是辛○○提議的，犯罪事實與檢察官起訴書所載一樣，
   做案用的水果刀二支、扳手壹支、手槍壹支、手銬壹付這些
   做案工具都是己○○所有，、、，當時我不認識戊○○，、
   、，我是經辛○○介紹我認識戊○○，、、，第一次辛○○
   與我約在土城市○○路「雲林鵝肉城」見面，辛○○才帶我
   去「懷念汽車旅館」找戊○○，、、、，當時我看到桌上放
   很多錢，後來我跟辛○○（細匠，日語發音）離開旅館後，
   辛○○（細匠，日語發音）跟我說戊○○不是我們本地人（
   即土城地區），、、、，，當時辛○○（細匠，日語發音）
   跟我說戊○○可以搶，叫我去找兩個人要去搶戊○○，、、
   、，我與戊○○有互留行動電話號碼，我就去找甲○○、己○○這兩個人是我的朋友，做案用的工具是我叫己○○準備
   的，我沒有特定叫他準備什麼東西，我叫他自己看著辦，我
   在95年6 月20日上午十點多至十一點之間我打電話給戊○○
   、、、，」，「（問：你們強盜戊○○之後有無當場捕獲？
   ）不是當場查獲，是案發後好幾個月，因為我被戊○○及他
   的朋友十幾個人在土城逮到我，、、、，、、、他們把我送
   到土城的「雪梨汽車旅館」，戊○○再找他金山分局的朋友
   把我帶到金山分局去做筆錄，、、、，被捕當日是我朋友張
   雅格（阿歪）約我到海山高工對面的一家「蝴蝶夢」卡拉Ｏ
   Ｋ店喝酒，我一進該店，就被戊○○跟他的十幾個朋友抱住
   ，、、，因為在強盜案發生當天，我有跟戊○○說我的綽號
   叫「大哲」，有事的話找我，、、、，說完之後我就離開，
   在案發後戊○○再去探聽綽號「大哲」之人，後來張雅格才
   約我去喝酒。」，「（問：對本案有何補充？）我對自己所
   犯的罪很後悔，我知道我錯了，而且我有跟被害人達成和解
   ，我在警局時有供出做案經過，及同案被告，戊○○認為我
   很誠實，他在警局時他有口頭原諒我。」；「我全部承認檢
   察官起訴的犯罪事實，有關我的部分我都認罪。」各等語明
   確在卷（本院卷刑事卷宗第1 宗第41頁至第43頁；第106 頁
   ）；被告乙○○之辯護律師於96年6 月8 日在本院第二次準
   備程序訊問時，亦答稱：「被告乙○○已經全部認罪，在警
   詢、偵訊時都有自白、、、」等語至明（本院卷刑事卷宗第
   1 宗第109 頁）。是由被告乙○○最初於偵查中具結之證述
   與前開在本院承認關於檢察官起訴之加重強盜罪犯罪事實以
   觀，被告乙○○前開供承有關共同加重強盜罪犯罪事實之供
   述應屬實在可信。被告乙○○事後於本院審理時雖否認有前
   開共同結夥攜帶兇器加重強盜犯行，辯稱：因其本人向戊○○買毒品純度不夠，品質有問題，才找同案被告甲○○、己○○二人共同去找戊○○理論，當時渠等三人是空手前往，
   扣案的水果刀是告訴人戊○○故意栽贓的；是事後戊○○要
   其本人咬死同案被告辛○○。其本人並未對戊○○加以強暴
   脅迫，將人關在浴室，也未對戊○○夫妻強盜財物云云，無
   非事後卸責之詞，委不足採。辯護人雖辯稱：被告乙○○確
   實有遭受到告訴人戊○○之肢體和精神威脅，才被迫作不實
   之供述云云，惟為證人戊○○於本院審理作證時所否認；且
   被告乙○○於警詢或前開偵查中具結作證或於本院兩次準備
   程序訊問時，從未抗辯或爭執其犯有本案共同加重強盜罪犯
   行，係受告訴人戊○○之脅迫而供述；可見被告與辯護人辯
   稱，被告乙○○係受告訴人戊○○之肢體和精神威脅，才被
   迫作不實之供述一節，亦屬事後飾卸之詞，所辯自難採信。
   被告乙○○之辯護人聲請本院函調被告乙○○之上開金山醫
   院病歷資料與台北看守所之房舍紀錄等文件，亦不足資為被
   告乙○○係因受告訴人戊○○之脅迫而為不實之供述，自難
   據此憑以認定被告並未犯有本案共同結夥加重強盜罪之依據
   。
3、被告甲○○於檢察官偵查時業經具結證稱：「（問：與被害
   人、細將、阿哲、小龍何關係？）我不認識被害人、細將，
   我是因為認識己○○的爸爸才認識己○○，但是認識不久。
   阿哲見過幾次面。」，「（問：95.6.20 與小龍、阿哲一起
   去懷念汽車旅館搶劫戊○○？）95.6.19 晚上小龍在我家向
   我借汽車，當時我住92巷27弄7 號2 樓，汽車是我向鑫發汽
   車行承租的，租了約一星期，車號我忘記了，小龍向我借車
   我不知道他要幹嘛，但是借車給他我不放心，因為他之前向
   我借車車禍毀損過，所以我不放心才與他一起出門，他說要
   辦事。」，「（問：既然如此借車之外還有誰同行?） 阿哲
   ，19日借車當時只有小龍來，20日我打電話給小龍叫他還車
   ，順便還我2000元的車租，因為租車行一天2000元，我是打
   0000000000號或0000000000號電話給他（即小龍），他說如
   果要錢要我跟他去，他（即小龍）有重要的事要辦，所以就
   開車載著阿哲來接我，當時是早上10點多，後來他開車載我
   與阿哲去懷念汽車旅館，他說他要去叫朋友還錢。我們到了
   汽車旅館門口，把車停在路邊，他們叫我在房間門口等，叫
   我進去，、、、，我有看到小龍腰際鼓鼓的，、、、，後來
   是他們去敲門，先進去我在門口等，後來是阿哲叫我進來坐
   ，就看到戊○○手被銬住坐在地下，他太太本來在關在廁所
   ，後來阿哲敲門叫她出來，她自己出來，、、、，我進門的
   時候床上的東西就很凌亂，、、、，後來我要他們走，小龍
   要走的時候還拿水果刀要對戊○○動手，我把他擋住叫他不
   要這樣，留在現場的水果刀就是被我打掉了才會遺留在現場
   。、、、」，「（問：既然進入汽車旅館前，已經知道他們
   二人有拿武器，你應該知道他們要動手？）他們的武器本來
   放在背包，進門才亮出來，、、」，「（問：這件事與細將
   之關係？）我從頭至尾都沒有見過他，只有聽過他的名字，
   是離開汽車旅館時阿哲在車上說細將本來要拿槍給他，但是
   我沒有看到槍。」，「（問：與小龍是否有仇隙？）沒有。
   我與他爸爸因為工作關係認識的。」，「（問：你與其他被
   告有無親戚或僱佣關係？）沒有，我願意作證。」，「（問
   ：以上關於其他被告之陳述是否屬實？）均實在。」，「（
   問：被害人戊○○、丙○○受有何傷？）戊○○頭部腫得好
   像豬頭，丙○○被阿哲打眼窩附近腫起來。」，「（問：被
   害人戊○○是否受有刀傷？）我只有注意到頭部，沒有看到
   刀傷。」等語在卷（95年度偵字第25415 號偵查卷第84頁至
   第87頁）。上開證人甲○○於檢察官偵查時具結證稱其本人
   與被告乙○○、同案被告己○○等三人共同前往前開「懷念
   汽車旅館」，且帶有水果刀等武器，被害人戊○○手確實有
   被銬住；戊○○之妻亦有被關在廁所，綽號「小龍」之被告
   己○○臨走之際，確有拿水果刀要對戊○○動手，適為在場
   之被告甲○○所勸阻，而該水果刀事後遺留在現場；而被害
   人戊○○頭部等處確實有受傷，丙○○之眼部亦有受傷各等
   情，均據證人甲○○於偵查時證稱明確，已如前述。依前開
   理由欄壹、一所述，被告甲○○上開偵查中依法具結所為之
   證言，自有證據能力；且其上開證言係距離犯罪後之時間最
   初之證述，故其上開證述情節應較為可信。故被告甲○○前
   開所辯，其於金山分局所製作之警詢筆錄，是依照戊○○在
   前開85度Ｃ咖啡店教其講的話，始對警方供稱是由被告辛○○在後面指使，由被告乙○○與己○○對戊○○強盜財物云
   云，無非事後規避之詞，所辯自不足採。
4、又本案被告乙○○係受同案被告辛○○之指使，遂夥同綽號
   「小白」之被告甲○○及綽號「小龍」之同案被告己○○於
   如犯罪事實欄第二段所述之時、地攜帶同段所述之兇器生魚
   刀與水果刀各1 支與ㄟ型扳手1 支及手槍1 支等工具至前揭
   「懷念汽車旅館」，以如同段所述之強暴手段對於被害人戊○○、丙○○夫婦強盜如同段所述之財物與證件；並以如同
   段所述之方法對於被害人丙○○與壬○○等二人非法剝奪該
   二人之行動自由；而同案被告己○○於臨走之際，並以腳重
   踹戊○○身體，隨後並欲持前開生魚刀欲再砍戊○○，適為
   被告甲○○所勸阻，告知同案被告己○○「不要了，不要了
   ，走了！」。而被害人戊○○、丙○○夫婦因被告乙○○、
   甲○○及同案被告己○○等三人以如上開之強暴方式，致受
   有如同段所述之傷害；嗣同案被告己○○於離去之際，將其
   所有供共犯本件強盜案件所用之水果刀1 支遺留在上開旅館
   ，而為被害人戊○○拾獲留存。嗣被害人戊○○於案發後，
   如何於事實欄第三段所述時地捕獲綽號「阿哲」之被告乙○○，隨後被告乙○○在上開土城市○○路之一家「雪梨汽車
   旅館」向戊○○供承本件強盜案係綽號「細將」之被告辛○○指使被告乙○○找人夥同綽號「小龍」與「小白」之成年
   男子對戊○○下手強盜，隨後戊○○乃通知其在警界認識之
   偵查隊員丁○○將被告乙○○帶至前開金山分局詢問製作警
   詢筆錄供述本件強盜案真相；並由戊○○將前開所拾獲之水
   果刀1 支交予上揭偵查隊員丁○○扣案。又戊○○如何於事
   實欄第四段所述之時地查獲強盜案之共犯綽號「小白」之被
   告甲○○與綽號「小龍」之同案被告己○○各等情，業據告
   訴人戊○○、被害人丙○○各以證人身分於檢察官訊問時與
   本院審理時分別證述綦詳（95年度偵字第25415 號偵查卷第
   69頁至第72頁；本院卷刑事卷宗第2 宗第90頁至第102 頁；
   第104 頁至第109 頁、第111 頁至第113 頁；第120 頁至第
   121 頁；第3 宗第71頁；第4 宗第17頁、18頁）；復經本院
   指揮警察機關帶同告訴人戊○○、被害人丙○○與被告甲○○及同案被告己○○履勘前開告訴人戊○○所住之「懷念汽
   車旅館」二樓828 號房間現場，經證人戊○○、丙○○證述
   被告乙○○、甲○○及同案被告己○○強盜案件情節明確，
   並且製有勘驗筆錄、現場照片、現場圖及證人戊○○所繪製
   之現場圖等各在卷可稽（本院卷刑事卷宗第2 宗第125 頁、
   第180 頁至第194 頁）；此外有被告乙○○、甲○○及同案
   被告己○○三人共同犯本件結夥加重強盜罪所用之水果刀1
   支扣案與水果刀照片各在卷足憑；且扣案之上開水果刀1 支
   ，刀柄長12公分，刀刃長21公分，刀尾尖銳，係屬不銹鋼製
   等情，亦經本院當庭勘驗明確，並記明筆錄在卷；復經證人
   戊○○繪製前開ㄟ型扳手圖形在卷可稽（95年度偵字第2541
   5 號偵查卷第53頁、54頁；本院卷刑事卷宗第2 宗第13頁，
   95年度保管字第10269 號扣押物品清單；第126 頁；第4 宗
   第28頁、第48頁）。
5、綽號「阿宏」之被害人壬○○於如上開事實欄第二段所述時
   地與戊○○、丙○○夫妻共三人在該旅館房間時，隨後有三
   個人帶生魚刀與扳手等工具進入房間，然後將綽號「阿宏」
   之壬○○與丙○○趕入廁所一段時間；隨後丙○○在廁所內
   爬窗戶要跳出去時發出聲響，適為在房間外的三名男子聽到
   ，乃對廁所內的丙○○與壬○○質問你們在做什麼，當時在
   廁所內的壬○○有聽到拉扳機聲音；隨後該三名男子則叫壬○○與丙○○等人出來；迨壬○○走出廁所時，有看到戊○○蹲在房間桌子旁邊，臉部的眼睛以下有受傷，大腿或小腿
   等處有受傷，前開三名男子站在旁邊；而當壬○○與丙○○
   走出廁所時，壬○○也有目睹丙○○被前開三名男子中的一
   人踹了幾腳，並搶丙○○的手錶、項鍊等物；當時壬○○去
   前開旅館找戊○○時，戊○○並沒有受傷；且在房間現場並
   未看到有一大包毒品；而壬○○至前揭旅館找戊○○不久後
   ，前揭三名男子才進入戊○○上開旅館房間各等情，業據綽
   號「阿宏」之壬○○於本院審理時證述明確（本院卷刑事卷
   宗第4 宗第7頁 至第16頁、19頁）。按上開證人「阿宏」即
   壬○○與被告乙○○、甲○○及同案被告己○○等人與告訴
   人戊○○、被害人丙○○二人對於有關告訴人戊○○、被害
   人丙○○夫婦二人被強盜財物之經過與情節而言，應屬在場
   之目擊證人，而為客觀之第三人，且與被告乙○○、甲○○
   及同案被告己○○等人較無利害關係；故其有關證述被害人
   戊○○、丙○○夫婦二人上揭被強盜財物之情節應屬較為客
   觀可信，具有較強之證明力。故被告甲○○辯稱其有於上開
   旅館房間桌上看到一大包粉末云云；被告乙○○前揭辯稱，
   有於旅館房間桌上看到一包海洛因，隨後將該包海洛因帶走
   云云，因均與證人壬○○上開證稱，在旅館房間並未看到有
   一大包毒品等情不符，故被告甲○○、乙○○二人前開所辯
   ，顯屬無據，均自不足採。
6、被告乙○○在如事實欄第三段所述之時、地（「蝴蝶夢」卡
   拉ＯＫ店）為戊○○夥同友人找到後，隨後被告乙○○被帶
   至上開土城市○○路之一家「雪梨汽車旅館」後，已供承本
   件強盜案係綽號「細將」之辛○○指使其本人（乙○○）找
   人夥同綽號「小龍」與「小白」之成年男子對戊○○下手強
   盜，隨後戊○○乃通知其在警界認識之偵查隊員丁○○，將
   被告乙○○交與丁○○，並將前揭所拾獲之水果刀1 支交予
   丁○○。當時被告乙○○身體有受傷，丁○○有詢問緣故，
   被告乙○○向偵查隊員丁○○表示係騎車跌倒，嗣丁○○將
   被告乙○○帶回金山警察分局製作警詢筆錄後，即將被告乙○○送至金山醫院醫治。又被告甲○○在如事實欄第四段所
   述之時、地（土城市○○路與裕生路路口處之一家85度Ｃ咖
   啡店）與戊○○見面後，已向戊○○供承是被告乙○○找其
   （甲○○）共同犯案，且供稱另一強盜案共犯之綽號「小龍
   」姓名為己○○，嗣經戊○○通知偵查隊員丁○○前來將甲○○帶回警局詢問，被告甲○○亦向偵查隊員丁○○供承犯
   有本件強盜案件；隨後丁○○亦循線至臺北縣土城市○○路
   99號之3 綽號小龍之己○○住處查獲同案被告己○○各等情
   ，亦據證人丁○○於本院審理時證稱明確（本院卷刑事卷第3
   宗第214 頁、219 頁至第222 頁、第225 之1 頁）。是被告
   乙○○事後於本院抗辯其於警詢是配合先前丁○○的脅迫指
   示，配合製作假口供云云，無非係事後推卸之詞，所辯顯不
   足採。另證人庚○○雖於本院證稱，在上揭85度Ｃ咖非店時
   ，戊○○有向被告甲○○表示與警察很熟，故於製作警詢筆
   錄時，不要提到毒品的事，會保證被告甲○○沒事；故要被
   告甲○○供稱本件強盜案件，係被告乙○○與同案被告己○○向戊○○強盜手錶、手機、珠寶、現款等財物云云（本院
   卷刑事卷第3 宗第62頁、64頁），因與前開證人丁○○、壬○○二人之上揭證述內容不符，且證人係被告甲○○之女友
   ，故證人庚○○上開證詞顯係偏袒迴護被告甲○○之詞，其
   上揭證詞自不足取。
7、查被害人戊○○係於本案被強盜案發後，因另涉犯毒品罪案
   件，於95年6 月25日經本院裁定送臺灣臺北看守所附設勒戒
   所觀察勒戒，隨後因無繼續施用毒品傾向而於95年8 月10日
   出所，此有臺灣高等法院被告（戊○○）前案紀錄表在卷足
   憑（本院卷第1 宗第186 頁）；故被告辛○○辯稱，本案案
   發日期應該是95年6 月初，而不是在95年6 月20日，因為戊○○在95年6 月21日左右即因毒品案件被送觀察勒戒云云，
   因與前開被害人戊○○在勒戒所之實際日期不符，其前揭所
   辯自不足取。
8、另查案發時被告乙○○使用之行動電話號碼為000000000 ；
   綽號細將即被告辛○○使用之行動電話號碼為0000000000各
   等情，業據被告乙○○、辛○○於檢察官偵查與本院審理時
   時各證述在卷，並有被告乙○○之臺灣大哥大資料查詢1 紙
   在卷可稽（95年度偵字第25415 號偵查卷第77頁至第78頁、
   第133 頁；本院卷第3 宗第24頁、28頁、第37頁、38頁）；
   而被告乙○○使用之上揭行動電話號碼000000000 號與被告
   辛○○使用之行動電話號碼0000000000號，自本件強盜案案
   發前日即95年6 月19日中午12時6 分起至強盜案案發當日前
   後即95年6 月20日凌晨1 時14分起至晚間19時52分止，彼此
   間發話、受話或以簡訊傳送，該二日通話密集，此有臺灣大
   哥大雙向通聯資料查詢在卷可證（95年度偵字第25415 號偵
   查卷第134 頁至第138 頁）。由該被告乙○○與被告辛○○
   於案發日前即95年6 月19日與案發當日即95年6 月20日該二
   日通話聯絡密集。從而可知，被告乙○○於前開偵查中證稱
   與本準備程序中供稱，本件共同結夥加重強盜罪案件，係由
   被告辛○○指使一節，應堪採信。被告乙○○辯稱係戊○○
   要其本人咬死同案被告辛○○云云；被告辛○○辯稱，其未
   指使被告乙○○找人去強盜云云，均屬事後卸責之詞，委不
   足採。
9、綜上調查，由（1） 、被告即證人乙○○於前開偵查中之證
   詞與本院準備程序中供承有檢察官起訴之上揭共同結夥加重
   強盜犯行。（2） 、證人即被告甲○○於上開偵查中之證述
   。（3） 、在場目擊證人壬○○於本院審理中之證述。（4）
   、被害人戊○○、丙○○夫婦二人於前開偵查中之證述與本
   院審理時證稱上揭被強盜財物之情節。（5） 、證人即上開
   偵查隊員丁○○於本院之證述。（6） 、上揭被告乙○○與
   被告辛○○於案發日前即95年6 月19日與案發當日即95年6
   月20日該二日雙向通話聯絡密集，等各情節與內容以觀，已
   足認本案共同結夥攜帶兇器加重強盜罪案件，確實係由被告
   辛○○指使被告乙○○找被告甲○○與同案被告己○○共同
   攜帶如事實欄所述之兇器等工具對於被害人戊○○、丙○○
   夫婦二人共同強盜財物至明。故被告乙○○事後否認有強盜
   犯行，辯稱係因找戊○○理論買受毒品純度不夠的事情，並
   未共同參與對戊○○夫妻強盜財物；被告甲○○辯稱其本人
   當時是在不知情下隨同同案被告己○○到前揭旅館；並未毆
   打戊○○夫妻，也未強盜戊○○夫妻財物；被告辛○○辯稱
   本案關於戊○○被強盜之事其本人並不知情，也未指使被告
   乙○○找人去強盜；係其找人要抓被告乙○○，故乙○○才
   故意說其本人有共同參與本件強盜案件云云，均屬飾卸之詞
   ，所辯均不可採。
（三）、查被告三人行為後，刑法於94年2 月2 日修正公布，並
        自95年7 月1 日起施行，行為後法律有變更者，應依刑
        法第2 條第1 項予以比較適用。又刑法第2 條第1 項「
        行為後法律有變更者，適用行為時之法律。但行為後之
        法律有利於行為人者，適用最有利於行為人之法律」之
        規定，係規範行為後法律變更所生新、舊法律比較適用
        之準據法，並非刑法實體法律，自不生行為後法律變更
        之比較適用問題，故刑法修正施行後，應適用修正後第
        2 條第1 項規定，依「從舊、從輕」原則，為新舊法律
        之比較適用。又比較新舊法時，應就罪刑有關之共犯、
        未遂犯、想像競合犯、牽連犯、連續犯、結合犯，以及
        累犯加重、自首減輕暨其他法定加減原因（如身分加減
        ）與加減例等一切情形，綜其全部罪刑之結果而為比較
        後，再適用有利於行為人之法律處斷，而不得一部割裂
        分別適用不同之新、舊法（最高法院24年上字第4634號
        、29年上字第964 號判例意旨及最高法院95年度第8 次
        刑事庭會議決議參照）。再者，刑法第2 條第1 項係規
        範行為後「法律變更」所生新舊法比較適用之準據法，
        故被告行為後刑法條文之修正，對於被告並無有利或不
        利之情形者（例如新舊法處罰輕重相同，犯罪構成要件
        亦無寬嚴之別等），即無庸適用修正後刑法第2 條第1
        項規定。爰就新舊法之比較適用分敘如下：
1、按刑法第28條原規定：「二人以上共同『實施』犯罪之行為
   者，皆為共同正犯。」，嗣新法修正為：「二人以上共同『
   實行』犯罪之行為者，皆為共同正犯。」，將舊法之「實施
   」修正為「實行」。其中「實施」一語，涵蓋陰謀、預備、
   著手及實行之概念在內，其範圍較廣；而「實行」則著重於
   直接從事構成犯罪事實之行為，其範圍較狹；亦即新修正之
   刑法第28條雖將「實施」修正為「實行」，排除完全未參與
   犯罪相關行為之「實行」的「陰謀共同正犯」與「預備共同
   正犯」，但仍無礙於「共謀共同正犯」之存在。是修正後刑
   法共同正犯之範圍已有限縮，共同正犯之範圍既因此而有變
   動，自屬犯罪後法律有變更，而非僅屬純文字修正，自有新
   舊法比較之適用之問題。而本件被告辛○○係「共謀共同正
   犯」（理由詳下述），與他共同正犯即被告乙○○、甲○○
   二人，渠等強盜犯行因非屬陰謀、預備共同正犯，故經比較
   新舊法刑法第28條適用之結果，修正後之刑法第28條並非較
   有利於被告3 人，故依上「從舊、從輕」原則，自以適用行
   為時即修正前刑法第28條之規定（最高法院96年度臺上字第
   934 號判決、第1271號判決參照）。
2、按刑法第2 條第1 項之規定，係規範行為後「法律變更」所
   生新舊法比較適用之準據法，故被告行為後刑法條文之修正
   ，對於被告並無有利或不利之情形者（例如新舊法處罰輕重
   相同，犯罪構成要件亦無寬嚴之別等），即無適用修正後刑
   法第2 條第1 項之規定比較新舊法適用之問題。按新修正刑
   法第47條雖將舊刑法限制為受有期徒刑之執行完畢，或一部
   之執行而赦免後，五年以內「故意」再犯有期徒刑以上之罪
   者，始成立累犯。惟上述新舊刑法第47條累犯之規定，對於
   本案被告乙○○、辛○○二人故意所犯本件加重強盜罪而言
   ，並無所謂有利或不利之情形，不生新舊法比較之問題，應
   逕依現行刑法第47條第1 項之規定，論以累犯，併予敘明（
   最高法院95年度台上字第5589號判決參照）。
3、關於想像競合犯之規定：被告行為後，修正之刑法第55條除
   規定「從一重處斷」外，並增列但書：「但不得科以較輕罪
   名所定最輕本刑以下之刑」，該但書之規定，係科刑之限制
   ，為法理之明文化，非屬法律之變更，自無庸依修正後刑法
   第2 條第1 項之規定為新舊法比較之問題，應逕適用裁判時
   有效之規範，即修正後刑法第55條之規定。
4.又修正前刑法第51條規定：「數罪併罰，分別宣告其罪之刑，
  依左列各款定其應執行者：」，其中第5 款規定：「宣告多數
  有期徒刑者，於各刑中之最長期以上，各刑合併之刑期以下，
  定其刑期。但不得逾20年」，修正後刑法第51條第5款 規定：
  「宣告多數有期徒刑者，於各刑中之最長期以上，各刑合併之
  刑期以下，定其刑期。但不得逾30年」，比較結果，修正後刑
  法並非較有利於被告。
5、核被告三人就渠等所犯本件加重強盜罪，經綜合比較新舊法
   適用之結果，應以修正前之舊法對被告有利，自應整體依刑
   法第2 條第1 項前段規定，適用行為時之修正前刑法第28 條
   、第51條第5 款之規定，合先敘明。
（四）、查如事實欄第二段所述之生魚刀與水果刀、ㄟ型扳手等
        工具，其中扣案水果刀1 支，刀柄長12公分，刀刃長21
        公分，刀尾尖銳，係屬不銹鋼製等情，亦經本院勘驗明
        確，並記明筆錄在卷；且上開ㄟ型扳手亦經證人戊○○
        繪製該ㄟ型扳手圖形在卷各等情，均如前述；故前開生
        魚刀與水果刀、ㄟ型扳手等工具，在客觀上顯然均足以
        對人之生命、身體、安全構成威脅，而具有危險性，自
        屬兇器至明。查本件加重強盜案係由被告辛○○提議並
        指使被告乙○○找人對被害人戊○○強盜財物，嗣由被
        告乙○○邀約被告甲○○與同案被告己○○共同攜帶前
        開如事實欄第二段所述之生魚刀與水果刀、ㄟ型扳手、
        手銬及無法證明有殺傷力之手槍等工具至前開「懷念汽
        車旅館」828 號房間對戊○○、丙○○夫婦二人強盜財
        物，核被告乙○○、甲○○及辛○○三人所為，係犯刑
        法第330 條第1 項之加重強盜罪（即犯強盜罪而有刑法
        第321 條第1 項第4 款、第3 款之結夥三人以上攜帶兇
        器強盜罪）。被告乙○○、甲○○及辛○○三人就所犯
        上開加重強盜罪，與同案被告己○○間，互有犯意聯絡
        與行為分擔，應論以共同正犯。又查本件被告辛○○以
        自己共同犯罪之意思，向被告乙○○提議強盜並囑咐被
        告乙○○找人對戊○○強盜財物後，遂由被告乙○○邀
        約被告甲○○（小白）與同案被告己○○（小龍）共同
        下手強盜。被告辛○○以自己共同犯罪之意思，與被告
        乙○○等人事先同謀，而由被告乙○○、甲○○及同案
        被告己○○等三人實施本件加重強盜罪，亦為共同正犯
        ，對於全部加重強盜行為所發生之結果，亦同負責任（
        司法院釋字第一０九號解釋理由參照），此即學理所稱
        之「共謀共同正犯」。又94年2 月2 日修正公布，自95
        年7 月1 日起施行之刑法第28條雖將「實施」修正為「
        實行」，排除「陰謀共同正犯」與「預備共同正犯」，
        但仍無礙於「共謀共同正犯」之存在。故本件被告辛○○參與共謀者，其共謀行為，應屬本件加重強盜犯罪行
        為中之一個階段行為，而與其他被告乙○○、甲○○及
        己○○等行為人之著手、實行行為整體地形成一個犯罪
        行為，併予敘明。被告乙○○、甲○○及辛○○等三人
        共同對於戊○○、丙○○夫婦二人強盜財物，係以一個
        強盜行為侵害該二人法益，為一行為觸犯兩個加重強盜
        罪名，應依刑法第55條想像競合犯之規定，論以一個加
        重強盜罪。又被告乙○○、甲○○與同案被告己○○等
        人，於如事實欄第二段所述之時地，喝令在房間內之戊○○之妻丙○○與壬○○（綽號「阿宏」）進入浴室，
        以此方法非法剝奪丙○○與壬○○等二人之行動自由部
        分，亦係一行為觸犯兩個被害法益，依前述想像競合犯
        之規定，僅論以一個妨害自由罪，惟被告等人以上開非
        法方法剝奪丙○○與壬○○等二人之行動自由，係屬被
        告三人所犯本件加重強盜罪之一部份行為，故不再論以
        刑法第302 條第1 項妨害自由罪，合併敘明。又檢察官
        起訴書雖漏未敘及對被害人壬○○前開非法剝奪行動自
        由犯行，惟因與本件加重強盜罪案有實質上一罪之關係
        ，本院自得併予審理，附此敘明。查被告乙○○、辛○○二人各有如事實欄第一段所述之犯罪科刑執行前科，
        此各有該二人臺灣高等法院被告前案紀錄表在卷足憑。
        被告乙○○、辛○○二人各於有期徒刑執行完畢後，5
        年內再犯本件加重強盜罪，各應依刑法第47條第1 項累
        犯之規定加重其刑。爰審酌被告乙○○、辛○○二人各
        有前開犯罪執行前科，已如前述；被告甲○○並無犯罪
        科刑執行前科，此亦有臺灣高等法院被告前案紀錄表在
        卷可稽。查被告辛○○指使並提議被告乙○○找人對被
        害人戊○○強盜財物，係首倡謀議者，嗣由被告乙○○
        夥同被告甲○○與同案被告己○○共同攜帶前開生魚刀
        與水果刀、ㄟ型扳手等兇器與手銬及無法證明有殺傷力
        之手槍等工具共同下手對於被害人戊○○、丙○○夫婦
        二人強盜財物，強盜手段惡劣、犯罪情節重大，危害社
        會治安；被害人戊○○、丙○○夫婦二人遭受被強盜有
        如事實欄第二段所述之財物（即戊○○被強盜款項2 萬
        5 仟元、身分證、梅花商標之機械手錶1 支、手機2 支
        與丙○○被強盜款項8 萬1 仟餘元、戒指2 顆（1 顆是
        珍珠戒指、1 顆是鑽石戒指）、手錶1 支、Ｋ金項鍊1
        條、手機1 支與丙○○及其兒子、女兒等人（即丙○○
        、其子楊凱鈞、二女兒楊芷玲、三女兒楊淳淳、四女兒
        楊江淮）之身分證與健保卡等證件；被告甲○○在所犯
        本案共同結夥加重強盜罪情節中，並未動手傷害被害人
        戊○○、丙○○夫婦二人，且於同案被告己○○於臨走
        時，欲持前開生魚刀再砍戊○○之際，適為被告甲○○
        所勸阻，阻擋同案被告己○○下手傷害戊○○，並經被
        害人戊○○於偵查中證稱被告甲○○讓戊○○少一刀（
        同上偵查卷第72頁）與本院準備程序時表示感激被告甲○○，若非被告甲○○當時勸阻同案被告己○○不要砍
        戊○○本人，否則戊○○一定會再被砍等語在卷（本院
        刑事卷第2 宗第95頁）；被告乙○○有持前開ㄟ型扳手
        歐擊敲打戊○○頭部，並接續毆打戊○○左小腿等情；
        被害人戊○○於偵查中亦請求檢察官嚴辦被告辛○○等
        語（同上偵查卷第72頁）；被告辛○○犯後否認犯行，
        並無悔意；被告甲○○亦犯認犯行；被告乙○○原本已
        供承強盜犯行，然事後翻供，亦否認犯行等之犯後態度
        等一切情狀，分別量處被告乙○○有期徒刑10年，被告
        甲○○期徒刑8 年，被告辛○○有期徒刑12年，以示懲
        儆。又本案被告三人所犯本件加重強盜罪，渠等三人之
        宣告刑均已逾有期徒刑1 年6 月以上，不合乎中華民國
        96 年 罪犯減刑條例第3 條第1 項第15款規定減刑要件
        ，故均不予以減刑，併予敘明。
（五）、查被告乙○○辯護人雖為被告辯護稱，被告乙○○於犯
        本件加重強盜案時罹患有精神分裂症，為精神耗弱之人
        ，故請求依法減刑云云；然查被告乙○○自警詢與偵查
        中迄至於本院第一次調查訊問時（本院卷第1 宗第40頁
        至第43頁），從未主張或抗辯其本人於所犯強盜案件於
        行為時有精神耗弱之情況；且於犯案前後均能與同案被
        告辛○○以行動電話密集聯絡，已如上述；且於犯案後
        從容逃逸他去。且被告於前開警詢、偵查迄至本院準備
        程序訊問及審理時，被告均能詳細供述有關本件強盜案
        之情節；隨後於本院審理時則否認其有本件強盜犯行，
        辯稱只是與被害人戊○○因買賣毒品糾紛，因毒品品質
        有瑕疵而去找被害人戊○○理論而已，並未強盜云云。
        由被告於前開警詢、偵查迄至本院訊問及審理時均能清
        楚供述本件相關強盜案情情節，甚至事後否認強盜罪犯
        行，並能為其自身犯行辯護等情，凡此已可認定被告行
        為當時精神狀況正常，神智清楚，與正常人無異，實難
        認被告乙○○於犯本件強盜案行為時係有精神耗弱之情
        況。又辯護人聲請本院向新光吳火獅紀念醫院調取之被
        告乙○○在該院之病歷資料，雖其病歷資料與診斷證明
        書記載被告乙○○患有精神分裂症狀，宜長期規則追蹤
        治療一節；惟查被告乙○○係於90年10月16日進入該院
        治療觀察至90年11月6 日出院，該時期經該院診斷被告
        乙○○罹患有精神分裂症狀，此有該院病歷資料與紀錄
        等各在卷可稽（本院卷刑事第2 宗第24頁至第53頁）；
        隨後被告不定時至該院門診取藥，主治醫師則於被告「
        門診病歷記錄專用紙記載被告宜長期規則追蹤治療」，
        此有該門診病歷記錄專用紙在卷可證（本院卷刑事第2
        宗第65頁背面至第74頁）；是自難以被告於90年10月16
        日至同年11月6 日經該院診斷有精神分裂症狀，即資為
        被告於95年6 月20日犯本件強盜罪行為時亦有精神分裂
        症狀，主張被告係於行為時為精神耗弱之人，據以主張
        被告應有減刑之理由，故辯護人辯稱被告乙○○於本件
        加重強盜案行為時罹患有精神分裂症，為精神耗弱之人
        云云，聲請據以減刑云云，自屬無據而不可採，附此敘
        明。
（六）、沒收部分：查如事實欄第二段所述之被告乙○○、甲○○及同案被告己○○所攜帶之生魚刀1 支、ㄟ型扳手1
        支、手銬1 副及無法證明有殺傷力之手槍1 支等犯共同
        加重強盜罪所用之工具，未經扣案，因無法證明仍存在
        ，可見上開工具顯已滅失，故不予宣告沒收。惟前開如
        事實欄第二段所述經警扣案之水果刀1 支，係同案被告
        己○○所有攜帶至前揭旅館，而與被告乙○○、甲○○
        共同供犯本件共同加重強盜罪所用之物等情，業據被告
        乙○○供明在卷，故該水果刀1 支自應於被告三人所犯
        本件共同加重強盜罪一案宣告沒收。
三、同案被告己○○被訴共同結夥攜帶兇器加重強盜罪部分，嗣
    通緝到案後，再行審結。
貳、被告乙○○竊盜罪部分：
一、被告乙○○所犯如事實欄第五段（一）、（二）、所述之竊
    盜事實，已據被告乙○○於警詢、檢察官偵查中、本院調查
    與審理時供承不諱（96年度偵字第7578號偵查卷第9 頁至第
    12頁、第47頁、第53頁、54頁；本院卷刑事卷宗第1 宗第41
    頁、第106 頁、第4 宗第27頁、第31頁至第33頁），核與被
    害人癸○○、子○○於警詢中指訴失竊之情節相符，並有扣
    押筆錄、扣押物品目錄表、贓物認領保管單、竊盜物品所用
    工具照片、失竊物品照片及被告乙○○所有供犯竊盜如事實
    欄第五段（一）、所用之一字型螺絲起子一支及六角扳手三
    支扣案可稽（96年度偵字第7578號偵查卷第17頁、18頁；第
    20 頁 、21頁；第27頁至第32頁、第36頁至第37頁、第45頁
    96年保管字第2312號贓證物品清單）。可見被告竊盜犯行事
    證明確，其犯行應堪認定。
二、按一字型螺絲起子及六角扳手在客觀上足以對人之生命、身
    體、安全構成威脅，顯然具有危險性，而為兇器至明。查被
    告乙○○攜帶上開一字型螺絲起子及六角扳手竊盜犯有如事
    實欄第五段（一）、所述之車牌號碼CV-9350 號自用小貨車
    ，核被告該部分所為，係犯刑法第321 條第1 項第3 款之攜
    帶兇器竊盜罪；又被告另犯有如事實欄第五段（二）、所述
    之竊盜犯行，核其所為，係犯刑法第320 條第1 項之竊盜罪
    。被告所犯上開二件竊盜罪，應依數罪併合處罰。又查被告
    乙○○有如事實欄第一段所述之犯罪科刑執行前科，此有臺
    灣高等法院被告前案紀錄表在卷足憑。其於有期徒刑執行完
    畢後，5 年內再犯上開二件竊盜罪，各應依刑法第47條第1
    項累犯之規定加重其刑。爰審酌被告乙○○有前述之犯罪執
    行前科；攜帶前開一字型螺絲起子及六角扳手竊取如事實欄
    第五段（一）、所述之自用小貨車與另以徒手竊取如事實欄
    第五段（二）、所述之白鐵鐵門一扇等之犯罪手段，竊取財
    物之價值（價值新台幣九萬元與1 萬5 仟元），被告犯後已
    坦承犯行等一切情狀，分別判處如主文第一段所示之宣告刑
    各為有期徒刑十月與六月。
三、末按中華民國96年罪犯減刑條例業經立法院於96年6 月15
    日三讀通過，嗣經總統於96年7 月4 日令公布，依同條例第
    16條規定，於96年7 月16日施行。查被告乙○○所犯本件竊
    盜案件之犯罪時間，係在民國96年4 月24日以前，所犯之罪
    亦合於中華民國96年罪犯減刑條例第2 條第1 項第3 款規定
    之減刑條件，爰各予以減其宣告刑二分之一為有期徒刑5 月
    與3月。
四、被告乙○○定執行刑部分：查被告乙○○所犯前開共同結夥
    攜帶兇器強盜罪與上開二件竊盜罪，應依數罪併合處罰，並
    依修正前刑法第51條第5 款規定，定其應執行刑為有期徒刑
    10年7 月，以示懲儆。
五、前開扣案之一字型螺絲起子1 支及六角扳手3 支，係被告乙○○所有供犯竊取如事實欄第五段（一）、所述之自用小貨
    車所用之物，業據被告乙○○供明在卷，故該一字型螺絲起
    子1 支及六角扳手3 支，爰均依刑法第38條第1 項第2 款規
    定宣告沒收。
據上論斷，應依刑事訴訟法第299 條第1 項前段，刑法第2 條第
1 項前段、修正前刑法第28條、第330 條第1 項、第321 條第1
項第3 款、第320 條第1 項、第47條第1 項、修正前刑法第51條
第5 款、第38條第1 項第2 款，中華民國96年罪犯減刑條例第2
條第1 項第3 款、第7 條、第10條第1 項，判決如主文。
本案經檢察官連思藩到庭執行職務。
中　　華　　民　　國　　96　　年　　11　　月　　23　　日
                  刑事第二庭    審判長法　官 陳坤地
                                      法　官 劉景宜
                                      法　官 陳坤地
上列正本證明與原本無異。
如不服本判決，並應於送達後十日內敘明上訴理由，向本院提出
上訴狀。
                                      書記官 林壯隆
中　　華　　民　　國　　96　　年　　11　　月　　26　　日
附錄本案論罪科刑法條全文：
中華民國刑法第320條
（普通竊盜罪、竊佔罪）
意圖為自己或第三人不法之所有，而竊取他人之動產者，為竊盜
罪，處 5 年以下有期徒刑、拘役或 5 百元以下罰金。
意圖為自己或第三人不法之利益，而竊佔他人之不動產者，依前
項之規定處斷。
前二項之未遂犯罰之。
中華民國刑法第321條
（加重竊盜罪）
犯竊盜罪而有左列情形之一者，處 6 月以上、 5 年以下有期徒
刑：
一  於夜間侵入住宅或有人居住之建築物、船艦或隱匿其內而犯
    之者。
二  毀越門扇、牆垣或其他安全設備而犯之者。
三  攜帶兇器而犯之者。
四  結夥三人以上而犯之者。
五  乘火災、水災或其他災害之際而犯之者。
六  在車站或埠頭而犯之者。
前項之未遂犯罰之。
中華民國刑法第330條
（加重強盜罪）
犯強盜罪而有第 321 條第 1 項各款情形之一者，處 7 年以上有
期徒刑。
前項之未遂犯罰之。
